臺灣高等法院臺南分院刑事判決       
                                   109年度上訴字第1585號
上  訴  人  臺灣雲林地方檢察署檢察官
上  訴  人  
即  被  告  鄭文筑（更名：鄭彣婕）



上列上訴人因被告詐欺案件，不服臺灣雲林地方法院108年度訴
字第625號中華民國109年9月28日第一審判決（起訴案號：臺灣
雲林地方檢察署107年度偵字第1642號、107年度偵續字第18號，
移送併辦案號：臺灣橋頭地方檢察署108年度偵字第842號），提
起上訴，本院判決如下：
    主  文
上訴駁回。
    事  實
鄭文筑於民國101年4月間某日起至105年12月13日止，在址設高
雄市○○區○○○路000 號「000精品百貨○○店」內00-00化妝品專櫃
（下稱000○○店00-00專櫃）擔任銷售人員，王淑樺、林美珠、胡
雅評則為址設高雄市○○區○○○路000號「○○○○百貨公司」內00-00
化妝品專櫃（下稱○○○○00-00專櫃）銷售人員，王淑樺並為○○○○0
0-00 專櫃櫃長。鄭文筑自104年間某日起，與水貨商菁華美有限
公司（下稱菁華美公司）業務王○璇接洽，因菁華美公司有購買
臺灣00-00專櫃化妝品之需求，鄭文筑及其他包含○○○○00-00專櫃
在內之銷售人員則有業績壓力及業績獎金誘因，遂由菁華美公司
向鄭文筑下單並支付貨款，鄭文筑再將其向000○○店00-00專櫃或
向包含○○○○00-00專櫃在內之其他通路專櫃以搭配優惠活動及贈
送贈品之方式購得之00-00專櫃化妝品轉售菁華美公司。嗣於105
年間，因鄭文筑出貨不暢，王○璇要求與○○○○00-00專櫃人員簽具
合約，方同意繼續支付鄭文筑貨款，並提供由菁華美公司人員繕
打內容之出貨合約，由鄭文筑交與王淑樺蓋用含有「○○○○00-00
」字樣、統一編號、電話、地址之專櫃章（下稱○○○○00-00專櫃
章），並由王淑樺在估價單（No000000、日期105 年6月16日）
上蓋用○○○○00-00專櫃章後交給鄭文筑。嗣鄭文筑收受上開出貨
合約及估價單後，因菁華美公司為確認○○○○00-00專櫃能依約出
貨，仍要求鄭文筑後續需持出貨合約及估價單與○○○○00-00 專櫃
人員簽署，鄭文筑遂基於行使偽造私文書之各別犯意，未經王淑
樺、林美珠、胡雅評及其他有權使用○○○○00-00專櫃章之人同意
或授權，分別於如附表所示偽造日期，在000○○店00-00 專櫃，
彩色影印上開出貨合約上之○○○○00-00 專櫃章，貼在如附表所示
之出貨合約或估價單上，再彩色複印1 次等方式，並在出貨合約
上冒簽「王淑樺」、「林美珠」、「胡雅評」署名，及在估價單
上冒簽「王淑樺」署名，表示係由○○○○00-00 專櫃或王淑樺、林
美珠、胡雅評單獨或與000 ○○店00-00 專櫃、鄭文筑共同與菁華
美公司簽定如附表所示出貨合約，並由○○○○00-00 專櫃或王淑樺
單獨或與000 ○○店00-00 專櫃、鄭文筑共同簽發如附表所示估價
單，而偽造如附表所示之出貨合約及估價單，再旋即交付與王○
璇交由菁華美公司而行使之，均足以生損害於王淑樺、林美珠、
胡雅評及菁華美公司。
    理  由
甲、有罪部分
壹、證據能力
    本判決下列所引用被告以外之人於審判外之言詞及書面陳述
    ，檢察官及被告於本院審理時均表示不爭執其證據能力，同
    意作為證據等語（見本院卷第126頁），本院審酌上開證據
    資料製作時之情況，並無違法不當或證明力明顯過低之瑕疵
    ，認為以之作為證據應屬適當，依刑事訴訟法第159條之5第
    1項之規定，應認前揭證據資料有證據能力。至本判決所引
    用之非供述證據，亦查無非法或不當取證之情事，復為證明
    本件犯罪事實所必要之重要關係事項，並經本院依法進行調
    查，是依刑事訴訟法第158條之4規定之反面解釋，應認均有
    證據能力，合先敘明。
貳、實體部分
一、訊據被告固坦承其有於如附表編號1至3所示之日期，先彩色
    影印複製、再在其上冒簽「王淑樺」、「林美珠」、「胡雅
    評」署名之方式，分別偽造如附表編號1至3所示之出貨合約
    及估價單後，交付予王○璇行使等情，惟矢口否認有何行使
    偽造私文書犯行，辯稱：一開始5月時，王淑樺、林美珠、
    胡雅評是自己簽名跟蓋章，伊自己簽的是從6月開始，是因
    為王○璇一直要求伊出貨，伊確實有幫王淑樺她們簽名，可
    是合約都有履行，貨品也都有處理完成，王淑樺她們並未因
    此受有損害云云。經查：
（一）被告並非○○○○00-00專櫃人員，亦未經告訴人王淑樺、林
      美珠、胡雅評等人之同意，即於如附表編號1至3所示日期
      ，先彩色影印複製、再在其上冒簽「王淑樺」、「林美珠
      」、「胡雅評」署名之方式，分別偽造如附表編號1至3所
      示之出貨合約及估價單後，交付予王○璇行使等情，業據
      被告坦承不諱，並有證人即告訴人王淑樺、林美珠、胡雅
      評等人指訴明確（見雲林地檢他907號卷第32至37頁，橋
      頭地檢偵842 號卷第85至90頁，原審卷第230至273頁），
      復經證人王○璇證述屬實（見橋頭地檢偵842號卷第77至78
      頁反面，原審卷第274至294頁），且有如附表編號1至3所
      示之出貨合約及估價單影本（見臺中地檢他1511號卷第12
      至17頁）、估價單（No000000、日期105年6月16日）暨出
      貨合約影本（見橋頭地檢偵842號卷第37頁）等在卷可稽
      ，是此部分之事實，首堪認定。
（二）再查：證人即告訴人王淑樺、林美珠、胡雅評等人於原審
      審理時均具結證稱：後續曾遭告訴人菁華美公司持上開偽
      造之合約書，向其等追討貨物等語，是本件因被告未經告
      訴人王淑樺等3人同意，即擅自偽造如附表編號1至3所示
      之出貨合約及估價單後，交付予告訴人菁華美公司業務王
      ○璇行使，使告訴人菁華美公司持上開被告所偽造之出貨
      合約及估價單，向告訴人王淑樺、林美珠、胡雅評等追討
      貨物不成，自已影響告訴人菁華美公司對契約管理及追償
      之正確性，且亦使告訴人王淑樺、林美珠、胡雅評等陷於
      受錯誤追討之風險，是已足生損害於告訴人菁華美公司、
      王淑樺、林美珠、胡雅評等人無疑，且不因事後合約有無
      履行、貨品有無處理完成、或告訴人王淑樺、林美珠、胡
      雅評等有無獲得業績獎金等，而有影響。另被告雖辯稱告
      訴人王淑樺、林美珠、胡雅評等人均知曉彼此間之交易情
      形，然其等是否瞭解交易情況，與其等有無同意被告自行
      簽立姓名、複製後續出貨合約及估價單，要屬二事，是被
      告上開所辯，自無可採。
（三）另起訴書雖認被告係趁其至○○○○00-00專櫃支援時，「盜
      用」○○○○00-00專櫃章，蓋於如附表編號1至3所示之出貨
      合約上，惟業經被告否認，而檢察官復未能提出其他積極
      具體事證以實其說，是此部分尚難認是真實，併此敘明。
（四）綜上，本案事證明確，被告犯行堪以認定，應依法論科。
二、論罪：
　　核被告所為，各係犯刑法第216條、第210條之行使偽造私文
    書罪。被告各次偽造出貨合約、估價單2種私文書行為，應
    係在同一地點，於密接時間內所為，顯係基於同一犯意為之
    ，應各論以接續犯之一罪。又被告偽造○○○○00-00專櫃章印
    文、「王淑樺」、「林美珠」、「胡雅評」署名之行為，均
    為偽造私文書之部分行為；又偽造私文書之低度行為，應為
    行使偽造私文書之高度行為所吸收，均不另論罪。又被告所
    犯上開3罪，因犯意各別，行為互殊，應予分論併罰。另起
    訴書雖未敘及被告偽造並行使如附表編號1至3所示估價單之
    犯罪事實，惟業經移送併辦意旨陳明該部分之犯罪事實，且
    與起訴書所載被告行使如附表編號1至3所示出貨合約部分，
    具有接續犯之一罪關係，是本院自得併予審酌。
三、上訴之論斷：
　　原審認被告犯行使偽造私文書罪，事證明確，而予以論罪科
    刑，並審酌被告未將告訴人菁華美公司要求簽署之合約資料
    交由告訴人王淑樺、林美珠、胡雅評等人親自簽署核章，冒
    用他人名義，三度自行偽造出貨合約、估價單，足以對告訴
    人等人造成損害，法治觀念淡薄，應予嚴正非難；被告犯後
    坦承客觀行為，惟否認犯行，此固為被告防禦權之行使，不
    得以此作為加重量刑之依據，但此與其他相類似、已坦承全
    部犯行之案件相較，自應納入量刑因素之一部予以通盤考量
    ；被告迄今尚未與告訴人等人達成和解，亦未賠償其所造成
    之損害；兼衡其自陳從事團購、幫盤商送貨之工作，離婚，
    育有1女7歲，家中尚有父母、弟弟之生活狀況、大學肄業之
    智識程度，暨告訴人菁華美公司代理人表示希望從重量刑；
    告訴人王淑樺、胡雅評表示依法處理：告訴人林美珠表示希
    望被告償還所積欠之金錢之意見等一切情狀，分別量處有期
    徒刑4月，並定其應執行刑為有期徒刑6月，併諭知易科罰金
    之折算標準，復敘明偽造之印章、印文或署押，不問屬於犯
    人與否，沒收之，刑法第219 條定有明文。本案被告所偽造
    如附表所示之私文書，其上分別有如附表「偽造之印文或署
    名欄」所示之偽造印文及署名，而原審已敘明其中○○○○00-0
    0專櫃章印文，係被告以影印、剪貼、複印之方式所偽造之
    印文，並非盜蓋真正印章所生，是該等印文及所偽造之「王
    淑樺」、「林美珠」、「胡雅評」署名，均屬刑法第219條
    規定之偽造印文、署名，皆依該條規定宣告沒收之。至被告
    所偽造如附表所示之出貨合約、估價單等私文書，因已向告
    訴人菁華美公司人員王○璇行使而非被告所有，無從依刑法
    第38條第2 項前段規定宣告沒收之。其認事用法，核無不合
    ，量刑亦屬允當。被告上訴意旨主張其縱有行使偽造私文書
    之行為，然並未生損害於告訴人等，以此否認犯罪，為無理
    由，應予駁回。
乙、不另為無罪之諭知及無罪部分
一、公訴意旨略以：（一）被告因000○○店00-00專櫃鄰近○○○○00
    -00專櫃，常至○○○○00-00專櫃支援，竟意圖為自己不法之所
    有，基於詐欺取財之犯意，於105年4 、5月間，向告訴人菁
    華美公司員工王○璇佯稱○○○○00-00專櫃之櫃長王淑樺及櫃姐
    林美珠、胡雅評等人有業績需求，惟因○○○○00-00專櫃規定
    不得將化妝品轉售盤商，故授權被告代王淑樺、林美珠、胡
    雅評等人與告訴人菁華美公司口頭約定54折之出貨價格及條
    件，並由被告處理收款、轉付及出貨事宜云云，致告訴人菁
    華美公司人員陷於錯誤，誤認被告已取得○○○○00-00專櫃之
    授權，透過被告向○○○○00-00專櫃下單品名為「超肌因鑽光
    淨」、「光感煥白CC霜」等化妝品，並於105 年5月13日轉
    帳支付貨款新臺幣（下同）90萬元至被告之妹申辦之中華郵
    政股份有限公司○○郵局帳號00000000000000號帳戶（下稱郵
    局帳戶），然被告遲未出貨，並三度偽造如附表所示之交貨
    合約給王○璇而行使之，以取信告訴人菁華美公司，使告訴
    人菁華美公司人員陷於錯誤，再訂購品名為「青春露（230m
    l ）」等商品，於105 年7 月7 日轉帳98萬2230元至被告中
    國信託銀行○○分行帳號000000000000號帳戶（下稱中信帳戶
    ）；於105 年7 月11日轉帳60萬元被告所指定其前夫張渤文
    之聯邦銀行○○分行帳號000000000000號帳戶（下稱聯邦帳戶
    ）；於105 年7 月12日、13日、14日各轉帳60萬元、30萬元
    及35萬5439元至被告指定之聯邦帳戶。嗣告訴人菁華美公司
    因後續訂貨之青春露343 瓶、342 瓶等化妝品未出貨，總計
    未出貨貨物金額326 萬5719元，經多次催討未果，向○○○○00
    -00 專櫃詢問，方知前揭出貨合約上之王淑樺、林美珠、胡
    雅評等人簽名署押均係偽造，告訴人菁華美公司始知受騙。
    （二）被告明知其自105年6、7月間起，業已陷於資金週轉
    不靈情形，無支付能力，竟仍意圖為自己不法所有，假冒高
    雄市○○百貨公司00-00專櫃（下稱○○00-00專櫃）人員王小姐
    之名義，向告訴人黃柏翰佯稱有化妝品要賣，致告訴人黃柏
    翰陷於錯誤，於105 年10月20日分別轉帳31萬4374元、3萬8
    573元至被告所指定其父鄭○川之華南商業銀行帳號00000000
    0000號帳戶（下稱華南帳戶），詎被告於105年10月24日交
    付1次貨物與告訴人黃柏翰後，即未再將剩餘金額21萬8883
    元之貨物交付與告訴人黃柏翰，經告訴人黃柏翰催討仍不給
    付，亦不退款，始知受騙。因認被告上開（一）、（二）所
    為，均涉犯刑法第339條第1項之詐欺取財罪嫌。
二、惟按刑事訴訟法第161條已於民國91年2月8日修正公布，其
    第1項規定：檢察官就被告犯罪事實，應負舉證責任，並指
    出證明之方法。因此，檢察官對於起訴之犯罪事實，應負提
    出證據及說服之實質舉證責任。倘其所提出之證據，不足為
    被告有罪之積極證明，或其指出證明之方法，無從說服法院
    以形成被告有罪之心證，基於無罪推定之原則，自應為被告
    無罪判決之諭知（最高法院92年台上字第128號判決要旨參
    照）。認定犯罪事實所憑之證據，雖不以直接證據為限，間
    接證據亦包括在內；然而無論直接或間接證據，其為訴訟上
    之證明，須於通常一般之人均不致有所懷疑，而得確信其為
    真實之程度者，始得據之為有罪之認定，倘其證明尚未達到
    此一程度，而有合理性懷疑之存在時，事實審法院復已就其
    心證上理由予以闡述，敘明其如何無從為有罪之確信，因而
    為無罪之判決者，亦不得遽以自己片面之觀點，遽指其為違
    法（最高法院76年台上字第4986號判例要旨參照）。 
三、公訴意旨認被告涉有上開詐欺取財罪嫌，無非係以被告之供
    述、證人即告訴人菁華美公司業務王○璇、告訴人黃柏翰、
    證人王淑樺、林美珠、胡雅評之證述、告訴人菁華美公司之
    中國信託商業銀行帳號00000000000號帳戶存款交易明細、
    被告之中信銀行○○分行帳戶存摺影本及存款交易明細、被告
    之父鄭○川華南銀行帳戶之存摺影本及交易明細等，為其主
    要論據。訊據被告固坦承有收受告訴人菁華美公司、黃柏翰
    之貨款，嗣後卻未完全出貨完畢等情，惟堅決否認有何詐欺
    取財犯行，辯稱：伊與告訴人菁華美公司交易，一直都有在
    出貨，是因為後來對方調降收貨價格，導致其虧損連連，始
    無法再出貨；且伊確實有向○○00-00專櫃買來之化妝品交給
    告訴人黃柏翰，最後剩下21萬多的貨沒有給，是因為小樣的
    部分要分2次給，伊跟他們先前都有持續交易，金額很高，
    並沒有要詐欺他們等語。
四、經查：
（一）告訴人菁華美公司向被告購入「超肌因鑽光淨」、「光感
      煥白CC霜」、「青春露」等商品，並以其公司中國信託商
      業銀行帳號00000000000 號帳戶於105 年5 月13日轉帳95
      萬元（起訴書誤載為90萬元）至被告指定之郵局帳戶；於
      105年7月7日轉帳98萬2230元至中信帳戶；於105 年7 月1
      1日轉帳60萬元被告指定之聯邦帳戶；於105 年7 月12日
      、13日、14日各轉帳60萬元、30萬元及35萬5439元至被告
      指定之聯邦帳戶，被告尚有部分貨物未出貨；又告訴人黃
      柏翰為購入化妝品，於105年10月20日分別轉帳31萬4374
      元、3 萬8573元至被告指定之華南帳戶，事後被告未於指
      定時間交付貨品等情，業據證人王○璇（見雲林地檢交查8
      22號卷第9至12頁，橋頭地檢偵842號卷第75至76頁、77至
      78頁反面，原審卷第274至294頁）、證人即告訴人菁華美
      公司法定代理人高○佑（見雲林地檢他907號卷第6至8頁）
      、證人即告訴人黃柏翰（見警5000號卷第5至8頁，雲林地
      檢偵1512號卷第69至70、79至82、113至116、123 至124
      頁，原審卷第295至316頁）分別證述明確，並有證人鄭○
      川之證述（見警5000號卷第1至2頁，雲林地檢偵1512號卷
      第12至14、113至117頁）附卷可查，且有告訴人菁華美公
      司之中國信託商業銀行帳號00000000000號帳戶存款交易
      明細（見臺中地檢他1511號卷第18至21頁）、黃羅腰之中
      國信託銀行○○分行臺幣帳戶存款存摺封面影本（見警5000
      號卷第26頁）、中國信託銀行105年10月20日匯款申請書
      （見警5000號卷第35頁）、帳號000000000000號帳戶105 
      年10月20日存款明細查詢（見警5000號卷第36頁）、中信
      帳戶之存摺內頁影本（見臺中地檢他1511號卷第42至102
      頁）、中國信託商業銀行股份有限公司106年3 月20日中
      信銀字第10622483938066號函及所附中信帳戶存款交易明
      細（見臺中地檢他1511號卷第105至107頁）、華南商業銀
      行股份有限公司總行105 年12月9日營清字第1050062911
      號函及所附鄭○川華南銀行帳戶開戶資料及存款交易明細
      、存摺封面及內頁影本（見警5000號卷第9至14頁）在卷
      可稽，是此部分之事實，固堪認定。
（二）然按刑法第339條第1項詐欺取財罪之成立，須行為人主觀
      上有為自己或第三人不法所有之意圖，客觀上係以詐術使
      人將本人或第三人之物交付為構成要件。而所謂以詐術使
      人交付財物，必須行為人確有施用詐術，被詐欺人因其詐
      術陷於錯誤，而交付財物之因果連結。若其並未施用詐術
      ，或所用方法不能認為詐術，或不致使人陷於錯誤，即不
      構成該罪（最高法院46年台上字第260號判決意旨參照）
      。易言之，必須行為人自始意圖不法所有，以客觀上足以
      使人陷於錯誤之手段，欺矇被害人使為財物之交付或取得
      財產上之不法利益，始足當之。又債務人於債之關係成立
      後，其有未依約定本旨履行者，在社會一般交易經驗上常
      見之原因非一，舉凡因不可歸責於己之事由而不能給付，
      或因合法主張抗辯而拒絕給付，甚至在負債之後另行起意
      遲延給付，皆有可能，非可逕予推定自始無意給付之財產
      犯罪一端。而刑事被告依法不負自證無罪之責任，若無足
      可證明其自始意圖不法所有之積極證據，縱使被告未依債
      之本旨履行，仍為民事上問題，尚不得在無具體證據之情
      況下，僅憑單純債務不履行狀態，而據以推定被告自始即
      有詐欺取財之犯意。
（三）告訴人菁華美公司部分：
 （1）經查：證人王○璇於原審審理時證稱：伊在菁華美公司擔
      任業務，實際上的工作內容是去接洽櫃姐買化妝品，被告
      是伊去拜訪認識的，然後有遞名片留電話...除了透過被
      告向○○○○買貨，還有透過被告去向其他專櫃買貨等語...
      伊公司是賣化妝品，貨物的來源是去跟櫃姐買貨...伊跟
      被告交易或經由被告交易大致有1、2年...像被告就是在0
      00那種店家，假設櫃姐有缺業績，或是有業績壓力，我們
      就會去跟她買貨，看她要出什麼貨給我們，我們就是有算
      錢，算下來看它的差價是多少，因為有些有打折，有些沒
      打折，看要怎樣去打平，有些可能有小物，再另外算錢，
      她們有贈品，化妝品有買大送小，大的另外算，小的再另
      外算錢...因為我們有遇到很多小姐是出貨不正常的，但
      是我們都會選擇相信小姐，因為做這種的就是互相，櫃姐
      幾乎都會出貨給我們，因為櫃姐也會怕她沒有工作或是被
      公司抓...一般公司會有價錢，跟被告拿貨打幾折不一定
      ，我們的折數是每個月都在波動等語（見原審卷第274至2
      75、285、286、288、292頁），可知是因為告訴人菁華美
      公司在賣化妝品，知道百貨公司之專櫃櫃姐，會有業績壓
      力，故由公司業務王○璇主動去找被告並洽詢交易方式及
      條件，經雙方同意後，才以此種方式交易，也知道櫃姐這
      樣做可能會被公司抓，故本件實際上並非被告主動去向告
      訴人菁華美公司招攬、及設定交易之條件等情，應堪認定
      。
 （2）再者，被告確有從自己000專櫃、及向○○○○00-00專櫃之櫃
      姐王淑樺、林美珠、胡雅評等人訂購商品，以履行合約等
      情，業據證人王淑樺、林美珠、胡雅評等人證述在卷（見
      雲林地檢他907 號卷第32頁至37頁，高雄地檢他5886號卷
      第17至18頁、28至29頁、2至2頁反面，橋頭地檢偵842 號
      卷第21至25、40至41、85至90頁，原審卷第230至273頁）
      ，故被告於與告訴人菁華美公司交易之初，是否確無履行
      該等契約之意思，亦非無疑。
 （3）又告訴人菁華美公司與被告間，於本件經起訴之交易前，
      即有其他往來交易，型態相同或類似，均係透過被告購得
      專櫃化妝品，且與被告交易或經由被告交易之時間，長達
      1、2年，被告先前有依約完成交易之部分，復遠大於本案
      告訴人菁華美公司主張積欠未給付之貨物金額326萬5719
      元，再依被告提出其與王○璇之通訊軟體LINE對話紀錄（
      見雲林地檢他907號卷第55至71頁），亦可見其於案發後
      之105年9至10月間，仍有持續出貨與告訴人菁華美公司，
      倘被告確係基於詐欺告訴人菁華美公司之意，大可於收受
      款項或案發後即置之不理，無繼續出貨之必要。且被告係
      因其專櫃小姐身分，利用百貨活動檔期會有贈品，而以正
      品加贈品合併計算之方式，轉賣予告訴人菁華美公司，以
      賺取價差及業績獎金等，故其先向告訴人菁華美公司收取
      貨款，等嗣後百貨有活動檔期，再以贈品補足或向其他專
      櫃購買交付，而被告又同時與多人進行此種特殊交易，致
      最後其因帳目不清、虧損、致延遲給付或給付不能等，而
      未能再依債之本旨完成履行，應仍僅屬民事上債務不履行
      之範疇，尚難以此即認被告自始即無履行契約之真意，而
      有詐欺取財之犯意。
 （4）縱被告嗣後交付王○璇如附表編號1至3所示之出貨合約及
      估價單，為被告所偽造者，然如附表編號2所示之出貨合
      約上，雖有冒簽王淑樺、林美珠、胡雅評等人簽名，然被
      告亦蓋上「000○○店00-00專櫃」、「鄭文筑」等字樣、電
      話、地址之000○○店00-00 專櫃章，並簽具本人姓名「鄭
      文筑」，有上開出貨合約1份在卷可參（見臺中地檢他151
      1號卷第14頁），故被告應是以此表示自己亦會對告訴人
      菁華美公司負責之意，且被告確有向○○○○00-00專櫃下單
      ，要交付予告訴人菁華美公司，亦已如前述，則其主觀上
      ，應有履行契約之真意，自難排除被告行使偽造私文書之
      舉，僅是一時便宜行事，未將每份出貨合約及估價單，均
      交由王淑樺、林美珠、胡雅評等人親簽、蓋章之可能性，
      此固然無解於被告構成行使偽造私文書之罪行，然尚難以
      此即認被告與告訴人菁華美公司定約之初，即有為自己不
      法所有之詐欺犯意，並有施用詐術之行為。　　
（四）告訴人黃柏翰部分：　　 
 （1）告訴人黃柏翰於偵查中證稱：其公司有從事報關、輸出，
      將商品報出口，是到百貨公司找櫃姐，向其挑比較便宜的
      貨購買，之後再出口到大陸...被告尚有21萬8千餘元的貨
      尚未給付...其向被告交易金額大約200餘萬元，交易時間
      大約自105年9月至同年10月間，期間約1個多月等語（見
      雲林地檢偵1512號卷第69至70頁、第80頁至第81頁），顯
      然被告先前依約完成交易之部分，應遠大於本案告訴人黃
      柏翰主張積欠未給付之貨物金額21萬8883元。是被告於與
      告訴人黃柏翰交易之初，是否確無履行該契約之真意，並
      非無疑。
 （2）再者，證人田百卉於偵查中具結證稱：其與被告都是在販
      售00-00的，曾經共事過，其自105年7月1日起任職於高雄
      ○○百貨，被告有向其購買化妝品及保養品，交易時間約自
      105年7月起至12月底之間，大約有半年，至於交易之金額
      大約在1千萬元以內，詳細金額其沒有細算等語（見雲林
      地檢偵1512號卷第85頁），故被告於與告訴人黃柏翰交易
      之期間，確實有透過○○00-00專櫃銷售人員田百卉訂購商
      品用以交付等情，應屬明確。且從被告自105年7月起至12
      月底間，仍能向證人田百卉交易約1千萬元之金額等情觀
      之，公訴意旨指被告明知其於105年6、7月間，即已無支
      付能力，故而詐騙告訴人黃柏翰等，自與事實未符，難以
      採信。
 （3）且從被告提出其與告訴人黃柏翰上開通訊軟體LINE對話紀
      錄（見雲林地檢偵1512號卷第57頁），亦可見被告於105
      年10月24日，仍有交付貨物與告訴人黃柏翰，倘被告確係
      基於詐欺告訴人黃柏翰之意，大可於收受款項後即置之不
      理，而無繼續出貨之必要，是縱使被告最後未能依債之本
      旨履行完畢，亦應僅屬民事上債務不履行之範疇，難以遽
      認被告自始即有詐欺取財之犯意。
 （4）又被告雖有以「○○00-00 專櫃王小姐」、「○○」公司人員
      等身分，與告訴人黃柏翰聯繫等情，然被告係因其專櫃小
      姐身分，利用百貨活動檔期會有贈品，而以正品加贈品合
      併計算之方式，再轉賣予告訴人黃柏翰等，用以賺取價差
      及業績獎金，已如前述，然依00-00專櫃公司之規定，是
      禁止專櫃人員擅自將商品轉賣予水貨商等情，此應乃告訴
      人黃柏翰所明知者，然告訴人黃柏翰仍願以此方式進行交
      易，欲以低價收購00-00專櫃公司之正貨，即因有利可圖
      ，甘冒風險，而被告與告訴人黃柏翰聯絡交易時，改用其
      他身分，以避免遭00-00專櫃公司抓到懲處，自非有違常
      情，故若未能證明被告自始並無履行與告訴人黃柏翰交易
      之真意，則未必即構成詐欺犯罪，即本件尚無從僅因被告
      以他人身分與告訴人黃柏翰聯絡交易，即遽認被告自始即
      無履約之詐欺犯意，並有施用詐術之行為。　　　
五、綜上，本案依檢察官之舉證，尚不足認定被告於與告訴人菁
    華美公司、黃柏翰為上開交易時，主觀上係基於詐欺取財之
    犯意，客觀上亦有對告訴人行使詐術之行為，即其舉證尚未
    達通常一般人均不致有所懷疑而得確信其為真實之程度，基
    於無罪推定之原則，應為被告無罪之諭知。惟其中詐欺告訴
    人菁華美公司部分，因與前揭經論罪科刑之行使偽造私文書
    之行為，具有想像競合犯之裁判上一罪關係，爰就此部分為
    不另為無罪之諭知。檢察官上訴意旨，仍認被告就此二部分
    均應成立詐欺取財罪，為無理由，亦應予駁回。　　　　
據上論斷，應依刑事訴訟法第368條、第373條，判決如主文。
本案經檢察官施家榮提起公訴及檢察官黃英彥移送併辦，檢察官
莊珂惠提起上訴，檢察官王全成到庭執行職務。
中　　華　　民　　國　　110 　年　　11　　月　　9 　　日
                  刑事第四庭    審判長法  官  郭玫利   
                                      法  官  陳金虎   
                                      法  官  林臻嫺  
以上正本證明與原本無異。
有罪部分，如不服本判決應於收受送達後20日內向本院提出上訴
書狀，其未敘述上訴理由者，並得於提起上訴後20日內向本院補
提理由書（均須按他造當事人之人數附繕本）「切勿逕送上級法
院」。
無罪部分，檢察官如不服本判決應於收受本判決後20日內向本院
提出上訴書，其未敘述上訴理由者並得於提起上訴後20日內向本
院補提理由書。(但應受刑事妥速審判法第9條第1項各款規定之
限制)
無罪部分，被告不得上訴。
　　　　　　　　　　　　　　　　　　　書記官  楊宗倫
中　　華　　民　　國　　110 　年　　11　　月　　9 　　日
附錄本案論罪科刑法條全文：
中華民國刑法第216條
行使第 210 條至第 215 條之文書者，依偽造、變造文書或登載
不實事項或使登載不實事項之規定處斷。
中華民國刑法第210條
偽造、變造私文書，足以生損害於公眾或他人者，處 5 年以下
有期徒刑。

附表：
編號 偽造日期 偽造之私文書 偽造之印文或署名  1 105 年6月21日 估價單（No000000、日期105 年6月21日） ○○○○00-00 專櫃章、「王淑樺」署名  105 年6月22日或23日 出貨合約（出貨日第一日為105 年6月22日） ○○○○00-00 專櫃章、「王淑樺」、「林美珠」、「胡雅評」署名  2 105 年7月12日 估價單（No000000、日期105 年7月12日) 「王淑樺」署名   出貨合約（出貨日第一日為105 年7月12日） 「王淑樺」、「林美珠」、「胡雅評」署名  3 105 年7月20日 估價單（No000000、日期105 年7月20日） ○○○○00-00 專櫃章、「王淑樺」署名  105 年7月21或22日 出貨合約（出貨日第一日為105 年7月20 日） ○○○○00-00 專櫃章、「王淑樺」、「林美珠」、「胡雅評」署名 

卷宗清單 1.警5000號卷：雲林縣警察局西螺分局雲警螺偵字第1050015000號刑案偵查卷宗 2.雲檢他907號卷：臺灣雲林地方法院檢察署106年度他字第907號偵查卷宗 3.雲檢偵1512號卷：臺灣雲林地方法院檢察署106年度偵字第1512號偵查卷宗 4.雲檢偵1642號卷：臺灣雲林地方法院檢察署107年度偵字第1642號偵查卷宗 5.雲檢偵續卷：臺灣雲林地方檢察署107年度偵續字第18號偵查卷宗 6.雲檢交查822號卷：臺灣雲林地方法院檢察署106年度交查字第822號偵查卷宗 7.雲檢交查162號卷：臺灣雲林地方法院檢察署107年度交查字第162號偵查卷宗 8.雲檢交查357號卷：臺灣雲林地方檢察署108年度交查字第357號偵查卷宗 9.雲檢交查358號卷：臺灣雲林地方檢察署108年度交查字第358號偵查卷宗 10.雲檢聲議卷：臺灣雲林地方檢察署107年度聲議字第132號偵查卷宗 11.中檢他1511號卷：臺灣臺中地方法院檢察署106年度他字第1511號偵查卷宗 12.雄檢他3587號卷：臺灣高雄地方法院檢察署106年度他字第3587號偵查卷宗 13.雄檢他5886號卷：臺灣高雄地方法院檢察署106年度他字第5886號偵查卷宗 14.雄檢偵卷：臺灣高雄地方檢察署107年度偵字第16526號偵查卷宗 15.橋檢偵842號卷：臺灣橋頭地方檢察署108年度偵字第842號偵查卷宗 16.警4598號卷：臺南市政府警察局善化分局南市警善偵字第1050614598號刑案偵查卷宗 17.南檢偵19778號卷：臺灣臺南地方法院檢察署105年度偵字第19778號偵查卷宗 18.南院107易965號卷：臺灣臺南地方法院107年度易字第965號刑事卷宗 19.原審卷：臺灣雲林地方法院108年度訴字第625號刑事一般卷宗 20.上字卷：臺灣雲林地方檢察署109年度上字第174號偵查卷宗 21.原審卷：臺灣高等法院臺南分院109年度上訴字第1585號刑事卷宗